臺灣高等法院刑事判決　　　　　　　　100年度上易字第270號
上　訴　人　臺灣板橋地方法院檢察署檢察官
被　　　告　黃鉦城
上列上訴人因被告竊盜案件，不服臺灣板橋地方法院99年度易第
1679號，中華民國99年12月22日第一審判決（起訴案號：台灣板
橋地方法院檢察署99年度偵字第11197號），提起上訴，本院判
決如下：
    主  文
上訴駁回。
    理由
一、本案經本院審理結果，認第一審以黃鉦城無罪。核其認事用
    法均無不當，應予維持，並引用第一審判決書記載證據及理
    由（如附件）。
二、公訴人上訴意旨略以：(一)被告黃鉦城於警詢及偵查時供稱
    ：查獲的車牌是撿到，於審理時則改稱：車牌是綽號「阿昌
    」之人放在我家的，供詞反覆。(二)被告提供神經外科一般
    手術同意書及麻醉術同意書影本證明其曾經在98年11月2日
    因「腕道症候症」進行手術，被告是否因手術而不能騎車亦
    有可疑。（三）被告曾因另涉強盜案件於偵查時矢口否認犯
    罪，供詞反覆，後經檢察官起公訴並經法院三審判決有罪確
    定，有被告全國刑案資料查註表、桃園地檢署94年度偵字第
    539號起訴書可供參考，可見被告於數年前即曾就同一犯罪
    事實多次供詞反覆，與被告在本件竊盜案件供詞反覆之情節
    幾乎如出一轍，故其供詞之可信性均應審慎斟酌。(四)被告
    所供稱車牌是黃正昌放在被告家裏，或被告騎車回去而帶回
    家中，前後說詞已有出入，且被告所述內容包括取回機車，
    後將形式上屬於證人黃正昌之物帶回住處，取得車牌後又隨
    意放入自家衣櫥，均與常情相違而大有可疑。(五)被告在警
    詢及偵查時均不說出黃正昌年籍、住處及電話供司法警察及
    檢察官查證，在審理時卻僅提出「阿昌」電話供法院參考，
    而非積極查出「阿昌」真實姓名或住居所供法院依法審理，
    其心態如何亦令人費解。（六）上訴檢察官不認同原審到庭
    公訴之檢察官於99年10月27日於原審審理時表示「通聯紀錄
    對照證人黃正昌、潘碧月、潘扶文的證詞，可作為有利於被
    告的證據」等語，因：1.按被告所述「因為我的手機放在摩
    托車裡面，我的朋友 (阿昌)把我的摩托車借去騎，所以通
    聯才會在那邊出現」。則證人黃正昌既使用或攜帶被告手機
    ，該手機之通聯基地台應與黃正昌之生活起居地即台北縣新
    店市（現已改制為新北市新店區）有密切相關，然被告手機
    0000000000之通聯基地台竟無一處為台北縣新店市，且均為
    台北縣新莊市等辯詞，堪認與事實不符，被告甚至有誣陷他
    人犯罪之嫌。證人潘碧月於99年10月12日審理時雖證稱不認
    識被告等情，經對照通聯紀錄，在98年11月13日一天之內，
    與被告所使用之0000000000手機通話即有六次之多，且0000
    000000之基地台位置均在新莊市○○路、新莊市○○路、龜
    山鄉○○路等地，可見證人潘碧月當日通聯之對象應係被告
    黃鉦城，且兩人熟識，證人潘碧月所述不認識被告一節並非
    事實，而有迴護被告之嫌。本件通聯紀錄不但不可作為有利
    於被告之證據，反而可作為被告所述偏離事實甚遠之重要參
    考。（七）被告於99年11月2日進行「右腕道症候症手術改
    善」，當日即因狀況良好而出院返家，醫囑僅勾選「勿提重
    物」並未明確表示其因為手術而「不能騎車」，縱認其果真
    「不能騎車」，亦不表示被告不能搭乘由別人駕駛之機車，
    且本案機車失竊日期為98年11月13日，距被告手術已逾十日
    ，故本案並不能完全排除被告自行竊取機車，或與他人共同
    竊取機車後，由他人附載離去之嫌疑。（八）被告否認收受
    贓物或侵占遺失物，並無相關事證足認被告收受贓物或侵占
    遺失物，而被告卻持有他人失竊之車牌，應可依相關事證參
    照經驗法則及論理法則推斷被告竊盜之事實。原審判決無罪
    ，實有助長胡言亂語或保持緘默之被告之僥倖心態並藐視法
    紀之嫌。（九）被告指係黃正昌借用被告之機車，並使用被
    告之手機，且取得被害人之車牌，則當日之手機位置應在黃
    正昌生活起居相關處所，即台北縣新店市附近。惟被害人當
    日失竊機車（含車牌）後之晚間9時5分許，通聯記錄顯示，
    其手機位置係在桃園縣龜山鄉○○路，莫非被告將機車借給
    黃正昌後，黃正昌於案發當日取得被害人之機車車牌並使用
    被告之手機，該手機竟於晚間9時5分許不翼而飛回主人即被
    告居住處所附近。本案被告應有起訴書所載竊盜行為，請撤
    銷原判決，就被告所涉罪嫌，另為適當之判決等語。
三、經查：
(一)按被告並無自證無罪之義務。犯罪事實應依證據認定之，無
    證據不得認定犯罪事實，刑事訴訟法第154條第2項定有明文
    。刑事訴訟法第161條第1項規定：檢察官就被告犯罪事實，
    應負舉證責任，並指出證明之方法。因此，檢察官對於起訴
    之犯罪事實，應負提出證據及說服之實質舉證責任。倘其所
    提出之證據，不足為被告有罪之積極證明，或其指出證明之
    方法，無從說服法院以形成被告有罪之心證，基於無罪推定
    之原則，自應為被告無罪判決之諭知（最高法院92年臺上字
    第128號判例意旨參照）。又認定犯罪事實應依證據，為刑
    事訴訟法所明文，故被告否認犯罪事實所持之辯解縱屬不能
    成立，仍非有積極證據足以證明其犯罪行為，不能遽為有罪
    之認定（最高法院30年上字第1831號判例意旨參照）。
(二)本件被告堅決否認有竊盜犯行，辯稱：當時手受傷開刀，不
    能騎車，並沒有竊取機車及車牌，係將自己之機車借給友人
    綽號「阿昌」之黃正昌，所有門號0000000000之行動電話放
    在機車置物箱內，車牌是黃正昌還車時，置於車內等語。是
    有關被告黃鉦城持有他人失竊之車牌之原因為何為本案之關
    鍵，如認其竊取，須有積極之證據證明。
(三)按一般人持有他人失竊物品之原由，或因竊取，或收受贓物
    ，或侵占遺失物，或他人寄放，不能僅由被告黃鉦城住處起
    出失竊之車牌，即認定機車及車牌為被告黃鉦城所竊取。
(四)證人黃正昌於原審審理中也具結證稱：去年冬天時，跟女友
    騎機車去找被告，看見被告手綁著，才知道被告手剛開刀，
    一段時間不能騎機車。被告有一台機車停在樹林三樹路，先
    載被告去搭捷運，之後再將被告機車騎到我家空地，機車放
    了大概10幾天左右，有騎被告的機車去三峽、中和、永和等
    地（見原審卷第52頁、第53背面頁）。又被告黃鉦城於98年
    11月2日曾因手部受傷手術治療，並於同月6日、13日前往林
    口長庚紀念醫院治療之事實，有長庚醫療財團法人林口長庚
    紀念醫院99年11月15日（99）長庚院法字第1235號函及所附
    神經外科一般手術同意書、麻醉術同意書各1件附卷足憑（
    見原審卷第18頁、第19頁、第111頁）。證人黃正昌於被告
    黃鉦城剛開刀之時段將機車騎走，應屬事實。
(五)公訴人以被告黃鉦城所持門號0000000000行動電話於98 年
    11月13日晚上6時18分許至6時30分許，在臺北市松山區○○
    ○路○段137巷2號之基地台位置附近曾有發話之情，提出該
    門號雙向通聯記錄為證（見臺灣板橋地方法院檢察署99年度
    偵字第11197號偵查卷宗第8頁背面）主張被告當時在失竊地
    點附近，作為被告竊盜之證據。惟查(1)同日晚上5時42分許
    ，門號0000000000行動電話有撥打給門號0000000000行動電
    話；(2)於同日晚上5時46分許，門號0000000000行動電話撥
    打門號0000000000行動電話；(3)於同日晚上6時18分許，門
    號0000000000行動電話有撥打給門號0000000000行動電話；
    (4)於同日晚上6時30分許，門號0000000000行動電話撥打給
    門號0000000000行動電話，有前開門號雙向通聯記錄附卷可
    查。經調查結果：證人潘碧月於原審審理中具結證述：其手
    機號碼為0000000000，並不認識且沒有見過在庭的被告，也
    沒有聽過黃鉦城三字，但認識「阿昌」的人，如果有人打電
    話過來，沒有接到，會回撥回去等情綦詳（見原審卷第81
    頁至第82頁背面）。又證人潘扶文於原審審理中具結證稱：
    對於在庭的被告沒有印象，但認識黃正昌。0000000000這支
    電話都是自己在用，沒有交給別人，於98年11月13日晚上6
    點半左右，當時有打電話給黃正昌，黃正昌當時沒有接，之
    後黃正昌回撥等語（見原審卷第94頁背面、第95頁）。證人
    潘碧月及潘扶文均不認識被告黃鉦城，而認識綽號「阿昌」
    之黃正昌，且上開雙向通聯通話對象是「阿昌」黃正昌，並
    不是被告黃鉦城。而證人黃正昌亦證述上開時間確有借用被
    告機車使用。被告黃鉦城辯稱：其當時並不在失竊現場附近
    ，亦未使用行動電話，所有之0000000000號行動電話放在機
    車置物箱內，機車為黃正昌借去使用，信而有徵。
(六)公訴人雖以雙向通聯記錄所顯示98年11月13日之基地台位置
    與證人黃正昌起居作息位置不符，與被告黃鉦城之生活起居
    及作息相關。然人之活動不限一處，尤以騎乘機車之人，行
    動快速，隨處變換所在地點，不能以行動電話所在通話地點
    即推測該電話係被告使用，而非出借他人。
(七)原審依據上開證據，相互勾稽為綜合之判斷，以縱認被告黃
    鉦城辯稱車牌係撿到，或黃正昌放於車內，還車時一併帶回
    ，前後不一致，被告黃鉦城所辯不可採信。惟被告黃鉦城所
    辯縱屬不能成立，仍應有積極證據足以證明竊盜犯罪行為，
    始能為被告黃鉦城有罪之認定。本件檢察官所提出之證據暨
    相關推論，均不足以形成被告黃鉦城有竊盜犯行之確信，此
    外復查無其他積極證據足證被告黃鉦城有竊盜之犯行，本案
    尚屬不能證明，根據罪證有疑，有利被告之證據法則，為被
    告黃鉦城無罪之諭知，於法並無不合。
(八)公訴人上開上訴意旨，以被告提不出證據證明其收受贓物及
    侵占遺失物，且被告另案犯罪，所辯不實，後為有罪判決，
    故認本案被告所辯亦不可採。仍以被告供詞反覆，所辯不實
    ，作為積極證據，為其犯罪之推論。另以己見爭執證人所證
    不實，又提出與起訴事實不符之被告手部受傷手術治療後，
    如不能單獨竊取，亦可能與他人共同竊取機車，由他人附載
    而為，以推測之詞認被告犯罪，自不足採。其上訴並未提出
    新證據，足以證明被告犯罪，上訴核無理由，應予駁回。
據上論斷，應依刑事訴訟法第368條、第373條，判決如主文。
本案經檢察官曾忠己到庭執行職務。
中    華    民    國    100    年     3     月    8    日
                  刑事第十一庭審判長法  官  許宗和
                                    法  官  沈君玲
                                    法  官  趙功恆
以上正本證明與原本無異。
不得上訴。
                                    書記官  陳佳伶
中    華    民    國    100    年     3     月    8    日